臺灣橋頭地方法院民事判決
110年度簡上字第180號
上  訴  人  王琨升  
被上訴人    李佳蓉  
訴訟代理人  林信男  
上列當事人間請求損害賠償事件，上訴人對於民國110年10月21
日本院橋頭簡易庭110年度橋簡字第636號第一審判決提起上訴，
本院於111年6月15日言詞辯論終結，判決如下：
    主  文
原判決除確定部分外，關於命上訴人給付逾新臺幣壹拾壹萬零捌
佰陸拾伍元部分，暨該部分假執行之宣告與訴訟費用負擔之裁判
均廢棄。
上開廢棄部分，被上訴人在第一審之訴駁回。
其餘上訴駁回。
第一、二審訴訟費用由上訴人負擔十分之九，餘由被上訴人負擔
。
    事實及理由
一、被上訴人起訴主張：上訴人於民國109年5月20日7時49分許
    ，駕駛車牌號碼000-0000號自小客貨車（下稱系爭小客貨車
    ），沿高雄市楠梓區立民路由東往西方向行駛，行經該路段
    與立仁街之交岔路口（下稱系爭路口）欲左轉時，未注意減
    速慢行且貿然占用來車道搶先左轉，致與騎乘電動自行車（
    下稱系爭電動車）行至該路口之被上訴人發生碰撞，被上訴
    人因此人車倒地（下稱系爭事故），受有下背和骨盆挫傷、
    腰椎閉鎖性骨折之傷害（下稱系爭傷害）。被上訴人因系爭
    事故受有醫療費用新臺幣（下同）124,881元、就醫交通費5
    ,600元、住院及居家照護費20,000元、系爭電動車修理費4,
    900元之損害，另因系爭傷害受有精神痛苦，請求慰撫金200
    ,000元，合計355,381元，扣除被上訴人已領強制險理賠36,
    388元後尚餘318,993元，爰依侵權行為之法律關係提起本件
    訴訟等語。並於原審聲明：上訴人應給付被上訴人318,993
    元及自起訴狀繕本送達翌日起至清償日止，按年息5％計算之
    利息。
二、上訴人則以：被上訴人住單人病房的費用不應由其支出，精
    神賠償金額過高，且系爭事故雙方都有責任等語，資為抗辯
    。聲明：被上訴人之訴駁回。
三、原審審理結果，認系爭事故，兩造各有50％之過失責任，並
    認被上訴人請求之醫療費81,293元，就醫交通費5,600元，
    住院及居家照護費20,000元有理由，系爭電動車修理費折舊
    後為1,225元，慰撫金150,000元為理由，因而為被上訴人部
    分勝訴之判決，即判決上訴人應給付被上訴人129,059元，
    及自110年4月10日起至清償日止，按年息5％計算之利息，並
    駁回被上訴人其餘之訴（原審判決被上訴人敗訴部分，未據
    被上訴人提起上訴而告確定）。上訴人不服提起上訴，除援
    引原審陳述及主張外，另補充：原審判決之精神慰撫金過高
    ，被上訴人現今已活動自如，騎車也沒問題，且原審之計算
    方式有誤，其應將賠償總金額算出並折算過失比例後始扣除
    強制理賠金，而不應先在醫療費中即扣除理賠金等語。並聲
    明：㈠原判決除確定部分外，不利上訴人部分廢棄；㈡上開廢
    棄部分，被上訴人於第一審之訴駁回。被上訴人則陳稱：尊
    重原審判決等語，並聲明：上訴駁回。
四、兩造不爭執之事項：
  ㈠上訴人於109年5月20日7時49分許，駕駛系爭小客貨車，沿高
    雄市楠梓區立民路由東往西方向行駛，行經該路段與立仁街
    之交岔路口欲左轉時，未注意減速慢行且貿然占用來車道搶
    先左轉，致與騎乘系爭電動車行至該路口之被上訴人發生碰
    撞，被上訴人因此人車倒地，受有下背和骨盆挫傷、腰椎閉
    鎖性骨折之傷害。
　㈡被上訴人因系爭事故已領強制險理賠36,388元。
　㈢上訴人因系爭事故經本院刑事庭以臺灣橋頭地方法院110 年
    度交簡字第580 號判決以過失傷害罪判處拘役40日，經上訴
    後，經本院臺灣橋頭地方法院110年度交簡上字第91號判決
    駁回上訴後確定。　
五、本件之爭點：
  ㈠原審准許之慰撫金是否過高？應以若干為適當？
　㈡原審計算之損害賠償金額是否有誤？若屬有誤？則正確計算
    方式為何？上訴人應賠償之金額為何？
六、本件得心證之理由：
  ㈠被上訴人依侵權行為之法律關係，請求上訴人賠償其所受損
    害，洵屬有據。又上訴人對原審判命其應賠償之醫療費117,
    681元〈被上訴人請求124,881元-7,200元（單人病房差額）＝
    117,681〉，就醫交通費5,600元，住院及居家照護費20,000
    元，系爭電動車修理費1,225元部分已不爭執，則本院就上
    開醫療費、就醫交通費、住院及居家照護費、系爭電動車修
    理費即不再另行判斷。茲僅就上訴爭執之原判決酌量精神慰
    撫金是否適當，及賠償金額之總數計算是否錯誤等節為論斷
    。
  ㈡按慰藉金之賠償須以人格權遭遇侵害，使精神上受有痛苦為
    必要，其核給之標準固與財產上損害之計算不同，然非不可
    斟酌雙方身分資力與加害程度，及其他各種情形核定相當之
    數額。查被上訴人因系爭事故受有下背及骨盆挫傷，腰椎閉
    鎖性骨折之傷害，有健仁醫院診斷證明書可佐（附民卷第35
    頁），又被上訴人為國中學歷，無職，小康；上訴人為專科
    學歷，無業，經濟勉持，並考量被上訴人受傷非輕，其骨折
    部分尚須住院、手術並使用背架，及兩造之侵害行為內容，
    過失程度等情，原審認定上訴人應給付被上訴人慰撫金15萬
    元，自屬恰當，並無過高。參以被上訴人為35年生，系爭事
    故發生時已年逾70歲，其骨折復原不易，被上訴人稱：受傷
    部分恰在腰椎，身體活動時起身、彎腰都不容易，復健過程
    所受磨難甚大，經歷細心調養，並支出中藥、保健品等花費
    ，且經家屬細心照料及被上訴人努力，始能回復日常生活，
    且縱使恢復，仍與先前狀況不能相比等語，自堪採信，上訴
    人辯稱：被上訴人如今騎車已沒問題，行動自如，慰撫金顯
    然過高云云，自不可採。
  ㈢綜上，被上訴人得請求之金額應為294,506元（計算式:117,6
    81+5,600+20,000+1,225+150,000=294,506）範圍內為有理
    由。惟按損害之發生或擴大，被害人與有過失者，法院得減
    輕賠償金額或免除之，民法第217條第1項定有明文；而被上
    訴人就系爭事故亦有50%之過失，業如前述，故被上訴人得
    行使之損害賠償請求權經過失相抵後，應為147,253元（計
    算式：294,506元x50％＝147,253元），又被上訴人始受領強
    制汽車責任險保險金36,388元，自應自上訴人應賠償之金額
    中扣除上開保險金，是被上訴人尚得請求上訴人給付之金額
    為110,865元（147,253-36,388＝110,865），逾此範圍之請
    求，尚不能准許。而原審係將被上訴人受領之理賠金363,88
    元，於醫療費項目中即予扣除，其導致理賠金亦經上開過失
    相抵比例50％折算，其計算式顯屬有誤，故其最後計算之金
    額129,059元，並非正確，上訴人此部分上訴理由，即屬有
    據。
七、綜上所述，被上訴人依民法侵權行為之法律關係，請求上訴
    人給付110,865元及自起訴狀繕本送達翌日之110 年4 月10
    日起至清償日止，按年息5 ％計算之利息，為有理由，應予
    准許，至於超過上開應准許部分之請求，即屬無據，應予駁
    回。原判決除確定部分外，命上訴人給付被上訴人上開應准
    許部分，並為職權假執行之宣告，並無違誤，上訴人上訴意
    旨指摘原判決此部分不當，求予廢棄改判，為無理由，應駁
    回此部分之上訴。至原審判決判命上訴人應給付被上訴人逾
    越上開准許部分，容有未洽，上訴人上訴意旨指摘原判決此
    部分不當，求予廢棄改判，為有理由，爰由本院將原判決此
    部分廢棄，改判如主文第2項所示。
八、據上論結，本件上部為一部有理由，一部無理由，依民事訴
    訟法第436 條之1 第3 項、第449 條第1 項、第450 條、第
    79條，判決如主文。
中　　華　　民　　國　　111　　年　　6　　月　　29　日
                  民事第一庭  審判長法　官　朱玲瑤
                  
                  　　　　　　　  　法　官  郭文通
                  
               　                   法  官  張琬如 
以上正本係照原本作成。
本判決不得上訴。
中　　華　　民　　國　　111 　年　　6 　　月　　29　　日
                                    書記官  葉玉芬